臺灣臺中地方法院民事裁定
108年度簡抗字第5號
抗  告  人  陳彭鄭  
            陳明淵  
            陳薇安  
            陳維邦  
兼上二人之  
法定代理人  劉妙如  
相  對  人  科技部新竹科學工業園區管理局

法定代理人  王永壯  
參  加  人  科技部中部科學工業園區管理局

法定代理人  許茂新  
代  理  人  王伯軒  
            黃菁菁  
            陳俊安  
相  對  人  財政部國有財產署

法定代理人  曾國基  
相  對  人  臺中市政府建設局

法定代理人  陳大田  
相  對  人  陳明國  
            陳振原  


            陳宥銓  

            王錫南  
            王錫祺  
上列當事人間請求確認界址事件，抗告人對於民國108年2月18日
本院豐原簡易庭107年度豐簡字第81號民事裁定提起抗告，本院
合議庭裁定如下：  
    主  文
一、原裁定關於核定訴訟標的價額部分廢棄。
二、本件訴訟標的之價額核定為新臺幣1,687,050元。
三、抗告程序費用新臺幣1,000元，由抗告人陳彭鄭負擔16％，抗
    告人陳明淵負擔16％，抗告人陳薇安、陳維邦、劉妙如連帶
    負擔16％，餘由相對人負擔。
    理  由
甲、程序方面：
一、就兩造之訴訟有法律上利害關係之第三人，為輔助一造起見
    ，於該訴訟繫屬中，得為參加。民事訴訟法第58條第1項、
    第64條分別定有明文。又第三人為輔助當事人一造起見為參
    加後，如未撤回其參加，亦未受法院駁回其參加之確定裁定
    ，則在該訴訟未因確定裁判或其他原因終結前，隨時得輔助
    當事人為訴訟行為，並不以參加時之一審級為限（參見最高
    法院30年渝抗字第273號民事裁判，亦同此旨）。查附表一
    編號12所示國有土地之登記管理機關即科技部新竹科學工業
    園區管理局（下稱竹科管理局）為本件相對人，而前開土地
    坐落在科技部中部科學工業園區管理局（下稱中科管理局）
    之基地範圍內，實際管理者亦為中科管理局，中科管理局並
    於原審聲明參加訴訟，輔助竹科管理局為本件訴訟行為，且
    經原審法院以其為參加人而通知其參加訴訟，期間亦未受法
    院駁回其參加訴訟（見原審卷一第197、217頁），依前開說
    明，本件中科管理局仍為相對人竹科管理局之參加人。
二、當事人死亡者，訴訟程序在有繼承人、遺產管理人或其他依
    法令應續行訴訟之人承受其訴訟以前當然停止。當事人喪失
    訴訟能力或法定代理人死亡或其代理權消滅者，訴訟程序在
    有法定代理人或取得訴訟能力之本人，承受其訴訟以前當然
    停止。承受訴訟人，於得為承受時，應即為承受之聲明；他
    造當事人，亦得聲明承受訴訟。民事訴訟法第168條、第170
    條、第175條定有明文。經查：
　㈠抗告人陳明原於本件繫屬中即民國108年2月20日死亡，其全
    體繼承人為其配偶劉妙如及其子、女陳維邦、陳薇安，並經
    陳薇安、陳維邦、劉妙如具狀聲明由其等三人承受訴訟，有
    被繼承人陳明原之繼承系統表、戶籍謄本及民事承受訴訟聲
    請狀在卷可按，核與前開規定相符，應准其等三人承受訴訟
    。
　㈡參加人中科管理局及相對人臺中市政府建設局之法定代理人
    於本件繫屬中之法定代理人分別由陳銘煌變更為許茂新、黃
    玉霖變更為陳大田，並經許茂新、陳大田具狀聲明由其承受
    訴訟，有民事承受訴訟聲明狀、臺中市政府令等件在卷可按
    ，核與前開規定相符，應准其承受訴訟。
乙、實體方面：
一、抗告意旨略以：各為抗告人所有即附表一編號1至5所示土地
    （下合稱系爭甲土地）與各為相對人所有或管理即附表一編
    號6至12所示土地（下合稱系爭乙土地）相毗鄰（即附表一
    編號1土地與附表一編號6土地相毗鄰；附表一編號2土地與
    附表一編號8、9土地相毗鄰；附表一編號3土地與附表一編
    號7、8土地相毗鄰；附表一編號4土地與附表一編號10、11
    土地相毗鄰；附表一編號5土地與附表一編號11、12土地相
    毗鄰）。嗣兩造間系爭甲、乙土地於105年間實施地籍圖重
    測時，兩造就系爭甲、乙土地界址有爭議，經移送臺中市政
    府（地政局）不動產調處委員會調處結果，該調處結果認為
    兩造間系爭甲、乙土地之界址為如附件【即內政部國土測繪
    中心鑑測日期107年4月23日之鑑定圖（一），下同】之鑑定
    圖（一）所示「11…12…13…14…15…16…17…18…19…20連線之黑
    色點線」【下稱前開Ａ界線（即如附表三所示之兩造各筆土
    地界址）】，且相對人亦主張系爭甲、乙土地之界址應為前
    開Ａ界線。抗告人陳彭鄭、陳明淵及被繼承人陳明原不服調
    處結果，兩造間系爭甲、乙土地經界爭議迄今仍未解決，爰
    提起本件訴訟，請求確認兩造間系爭甲、乙土地之界址為如
    附件鑑定圖（一）所示「0--00--0--0--0--0--00--0--00--
    0--00--0--00--0--00--00連線之紅色虛線」【下稱前開Ｂ界
    線（即如附表二所示之兩造各筆土地界址）】。原審裁定就
    抗告人本件請求確認界址即附表二所示九項聲明，以各項聲
    明之訴訟標的價額均不能核定，並以各項聲明之訴訟標的價
    額均各為新臺幣（下同）1,650,000元為由，據此裁定本件
    訴訟標的價額為14,850,000元（1,650,000×9＝14,850,000）
    。惟本件訴訟標的價額既屬不能核定，應以1,650,000元定
    之，原審裁定依附表二所示各項聲明累加至14,850,000元，
    係屬違誤，抗告人就原審裁定核定訴訟標的價額部分不服，
    提起本件抗告。
二、核定訴訟標的之價額，以起訴時之交易價額為準；無交易價
    額者，以原告就訴訟標的所有之利益為準。民事訴訟法第77
    條之1 第2 項定有明文。又訴訟標的價額之核定應以原告起
    訴所主張之法律關係之價額為準。且核定訴訟標的之價額，
    為法院應依職權調查之事項，不受當事人主張、之前及下級
    法院原核定訴訟標的價額之拘束，倘之前或下級法院核定之
    訴訟標的價額有誤，上級法院仍得重新核定。（參見最高法
    院111年度台抗字第525號民事裁定，亦同此旨）。再者，原
    告提起確定經界之訴，就訴訟標的所有之利益，應以其所有
    系爭土地若以對造所主張之連線為經界，較諸原告所主張之
    連線為經界減少面積之交易價額，其訴訟標的價額並非不能
    核定，與民事訴訟法第77條之12規定情形有別（參見最高法
    院106年度台簡抗字第168號民事裁定，亦同此旨）。經查，
    各為抗告人所有之系爭甲土地，若以前開Ａ界線為經界，較
    諸以前開Ｂ界線為經界之整體土地減少面積為119.13平方公
    尺（其中附表一編號1、3土地面積各為6.95平方公尺、41.7
    3平方公尺），此觀卷附內政部國土測繪中心108年10月1日
    測籍字第1081336452號函復本院囑託該中心補充測繪之補充
    鑑定圖（下稱附圖一）所示「綠色區塊面積」及該中心111
    年7月13日復本院函附補充鑑定圖（一）（下稱附圖二）【
    即附表一編號1土地（即附圖「0-00-00-00-0」）面積為6.9
    5平方公尺、附表一編號3土地（即附圖「00-00-00-00-0-00
    -0-00-00」）面積為41.73平方公尺，二者合計48.68平方公
    尺】即明。再者，抗告人起訴時系爭甲土地之公告土地現值
    ，其中附表一編號1、3土地（即重測後科雅段536、539地號
    土地）均為每平方公尺17,000元；附表一編號2、4、5土地
    （即重測後科雅段538、593、595地號土地）則均為每平方
    公尺12,200元，此觀系爭甲土地之土地登記謄本即明（見原
    審卷一第15至29頁），依此計算本件訴訟標的價額為1,687,
    050元【（48.68×17,000）＋（《119.13－48.68＝70.45》×12,20
    0）＝827,560＋859,490＝1,687,050】。
三、綜上所述，本件訴訟標的價額核定為1,687,050元。原裁定
    核定訴訟標的價額為14,850,000元，容有未洽。抗告意旨指
    摘原裁定關於核定訴訟標的價額部分有所違誤，為有理由，
    應由本院將原裁定關於核定訴訟標的價額部分予以廢棄，並
    核定本件訴訟標的價額如主文第二項所示。至原裁定關於命
    補裁判費部分，係不得抗告，然原裁定關於核定訴訟標的價
    額部分既經廢棄，命補繳裁判費部分即失所附麗，應由原法
    院依本院核定之訴訟標的價額，依法重新計算裁判費，附此
    敘明。
四、又本件抗告雖有理由，惟相對人之應訴亦屬伸張、防衛權利
    所必要，依民事訴訟法第80條之1、第85條第1項前段、第2
    項規定，本院酌量情形，認本件抗告程序費用應由抗告人陳
    彭鄭負擔16％，抗告人陳明淵負擔16％，抗告人陳薇安、陳維
    邦、劉妙如連帶負擔16％，餘由相對人負擔較為公允。
五、依民事訴訟法第436條之1第3項、第492條、第95條、第80條
    之1、第85條第1項前段、第2項，裁定如主文。
中　　華　　民　　國　　111 　年　　7 　　月　　27　　日
               民事第七庭    審判長法  官  鄭舜元
                                   法  官  劉奐忱
                                   法  官  何世全
以上正本係照原本作成。
本裁定除以適用法規顯有錯誤為理由外，不得再抗告。如提起再
抗告，應於裁定送達後10日內向本院提出抗告理由狀（須按他造
人數附具繕本），並繳納抗告裁判費新台幣1,000元整，同時委
任律師或具有律師資格之關係人為代理人。
中　　華　　民　　國　　111 　年　　7 　　月　　27　　日
                                    書記官  顏伶純　

附表一：
兩造 編號 土地坐落   所有人(管理機關) 及其（應有部分)   重測前地號及登記面積（平方公尺）  重測後地號    重測前地號 登記面積      抗告人 1 橫山段279-2 193 科雅段536 1.陳明淵(2分之1） 2.陳薇安、陳維邦、劉妙如（公同共有2分之1）  2 橫山段278 336 科雅段538 1.陳彭鄭（100分之2） 2.陳明淵(100分之49） 3.陳薇安、陳維邦、劉妙如（公同共有100分之49）  3 橫山段278-2 197 科雅段539 1.陳明淵(2分之1） 2.陳薇安、陳維邦、劉妙如（公同共有2分之1）  4 橫山段283 13 科雅段593 1.陳明淵(2分之1） 2.陳薇安、陳維邦、劉妙如（公同共有2分之1）  5 橫山段282 23 科雅段595 1.陳彭鄭（100分之2） 2.陳明淵(100分之49） 3.陳薇安、陳維邦、劉妙如（公同共有100分之49）    相對人 6 橫山段281 44 科雅段535 中華民國（管理機關：臺中市政府建設局） （1分之1）  7 橫山段269 149 科雅段540 1.王錫南（2分之1） 2.王錫祺（2分之1）  8 橫山段277 237 科雅段541 1.王錫南（2分之1） 2.王錫祺（2分之1）  9 橫山段276 190 科雅段542 1.陳明國（2分之1） 2.陳振原（4分之1） 3.陳宥銓（4分之1）  10 橫山段283-1 76 科雅段592 中華民國（管理機關：財政部國有財產署） （1分之1）  11 橫山段283-2 3 科雅段594 中華民國（管理機關：財政部國有財產署） （1分之1）  12 橫山段221 1504 科雅段596 中華民國（管理機關：科技部新竹科學工業園區管理局）（1分之1） 

附表二：
編號 抗告人聲明請求確認之界址（即前開Ｂ界線） 備註 1 確認抗告人陳彭鄭、陳明淵、陳薇安、陳維邦、劉妙如共有之附表一編號2土地與相對人陳明國、陳宥銓、陳振原共有之附表一編號9土地之界址為附件鑑定圖（一）所示「21--10」連線之紅色虛線。  2 確認抗告人陳彭鄭、陳明淵、陳薇安、陳維邦、劉妙如共有之附表一編號2土地與相對人王錫南、王錫祺共有之附表一編號8土地之界址為附件鑑定圖（一）所示「22--9--21」連線之紅色虛線。  3 確認抗告人陳明淵、陳薇安、陳維邦、劉妙如共有之附表一編號3土地與相對人王錫南、王錫祺共有之附表一編號8土地之界址為附件所示「23--8--22」連線之紅色虛線。 上訴人111年3月1日民事辯論意旨狀誤載陳彭鄭亦為附表編號3土地共有人 4 確認抗告人陳明淵、陳薇安、陳維邦、劉妙如共有之附表一編號3土地與相對人王錫南、王錫祺共有之附表一編號7土地之界址為附件鑑定圖（一）所示「24--7--23」連線之紅色虛線。 同上 5 確認抗告人陳明淵、陳薇安、陳維邦、劉妙如共有之附表一編號4土地與相對人國有財產署管理之中華民國所有附表一編號10土地之界址為附件鑑定圖（一）所示「25--6--24」連線之紅色虛線。 上訴人111年3月1日民事辯論意旨狀誤載陳彭鄭亦為附表編號4土地共有人 6 確認抗告人陳明淵、陳薇安、陳維邦、劉妙如共有之附表一編號4土地與相對人國有財產署管理之中華民國所有附表一編號11土地之界址為附件鑑定圖（一）所示「4--5--25」連線之紅色虛線。 同上 7 確認抗告人陳彭鄭、陳明淵、陳薇安、陳維邦、劉妙如共有之附表一編號5土地與相對人國有財產署管理之中華民國所有附表一編號11土地之界址為附件鑑定圖（一）所示「3--4」連線之紅色虛線。  8 確認上訴人陳彭鄭、陳明淵、陳薇安、陳維邦、劉妙如共有之附表一編號5土地與相對人竹科管理局管理之中華民國所有附表一編號12土地之界址為附件鑑定圖（一）所示「26--2--3」連線之紅色虛線。  9 確認抗告人陳明淵、陳薇安、陳維邦、劉妙如共有之附表一編號1土地與相對人臺中市政府建設局管理之中華民國所有附表一編號6土地之界址為附件鑑定圖（一）所示「1--26」連線之紅色虛線。  

附表三：
編號 相對人主張確認之界址（即前開Ａ界線） 1 確認抗告人陳彭鄭、陳明淵、陳薇安、陳維邦、劉妙如共有之附表一編號2土地與相對人陳明國、陳宥銓、陳振原共有之附表一編號9土地之界址為附件鑑定圖（一）所示「11…12」連線之黑色點線。 2 確認抗告人陳彭鄭、陳明淵、陳薇安、陳維邦、劉妙如共有之附表一編號2土地與相對人王錫南、王錫祺共有之附表一編號8土地之界址為附件鑑定圖（一）所示「12…13」連線之黑色點線。 3 確認抗告人陳明淵、陳薇安、陳維邦、劉妙如共有之附表一編號3土地與相對人王錫南、王錫祺共有之附表一編號8土地之界址為附件鑑定圖（一）所示「13…14」連線之黑色點線。 4 確認抗告人陳明淵、陳薇安、陳維邦、劉妙如共有之附表一編號3土地與相對人王錫南、王錫祺共有之附表一編號7土地之界址為附件鑑定圖（一）所示「14…15」連線之黑色點線。 5 確認抗告人陳明淵、陳薇安、陳維邦、劉妙如共有之附表一編號4土地與相對人國有財產署管理之中華民國所有附表一編號10土地之界址為附件鑑定圖（一）所示「15…16」連線之黑色點線。 6 確認抗告人陳明淵、陳薇安、陳維邦、劉妙如共有之附表一編號4土地與相對人國有財產署管理之中華民國所有附表一編號11土地之界址為附件鑑定圖（一）所示「16…17」連線之黑色點線。 7 確認抗告人陳彭鄭、陳明淵、陳薇安、陳維邦、劉妙如共有之附表一編號5土地與相對人國有財產署管理之中華民國所有附表一編號11土地之界址為附件鑑定圖（一）所示「17…18」連線之黑色點線。 8 確認抗告人陳彭鄭、陳明淵、陳薇安、陳維邦、劉妙如共有之附表一編號5土地與相對人竹科管理局管理之中華民國所有附表一編號12土地之界址為附件鑑定圖（一）所示「18…19」連線之黑色點線。 9 確認抗告人陳明淵、陳薇安、陳維邦、劉妙如共有之附表一編號1土地與相對人臺中市政府建設局管理之中華民國所有附表一編號6土地之界址為附件鑑定圖（一）所示「19…20」連線之黑色點線。